臺灣新北地方法院刑事判決
111年度易字第128號
公  訴  人  臺灣新北地方檢察署檢察官
被      告  李思安


上列被告因恐嚇取財等案件，經檢察官提起公訴（110年度偵字
第36347號），本院判決如下：
    主  文
李思安犯恐嚇取財罪，處有期徒刑陸月，如易科罰金，以新臺幣
壹仟元折算壹日。緩刑貳年，緩刑期間付保護管束，並應於本判
決確定之日起壹年內向國庫支付新臺幣參萬元，及接受法治教育
課程拾貳小時。未扣案之開山刀壹支、和解書及傷害切結書各壹
份均沒收，前揭開山刀部分，如全部或一部不能沒收時，追徵其
價額。
    事  實
一、李思安因不滿連俊佑之胞弟連俊宏與其女友葉依婷有感情糾
    紛，欲聯繫連俊宏出面解決未果，遂於民國110年5月7日18
    時許，與連俊佑相約在新北市○○區○○路000號明德活動中心
    外見面，連俊佑偕同友人黃仁和到場後，李思安先要求連俊
    佑交出連俊宏，連俊佑表示其亦尋覓連俊宏無著，李思安遂
    要求連俊佑交付新臺幣（下同）36,000元之紅包（後降為33
    ,600元），連俊佑告知李思安其無力支付，且此事應待連俊
    宏出面自行解決，李思安竟意圖為自己不法之所有，基於恐
    嚇取財及強制之犯意，手持開山刀在連俊佑面前揮舞，並向
    連俊佑恫稱：我精神狀況不好，不知道會做甚麼事等語，復
    要求連俊佑書立和解書，約定由連俊佑代連俊宏支付336,00
    0元與李思安以達成和解，及在其提供之傷害切結書上代連
    俊宏簽名與按捺指印，承諾連俊宏放棄因李思安毆傷其所生
    之刑事告訴權與民事損害賠償請求權。連俊佑因畏於李思安
    恐危害其生命、身體之安全，遂向黃仁和借得33,600元後，
    當場下跪交付李思安，並依照李思安之要求簽立和解書及傷
    害切結書而行上述無義務之事。
二、案經連俊佑訴由新北市政府警察局土城分局移送臺灣新北地
    方檢察署檢察官偵查起訴。
    理  由
一、證據能力之認定：
    按被告以外之人於審判外之陳述，雖不符合刑事訴訟法第15
    9條之1至第159條之4之規定，而經當事人於審判程序同意作
    為證據，法院審酌該言詞陳述或書面陳述作成時之情況，認
    為適當者，亦得為證據，刑事訴訟法第159條之5第1項定有
    明文。查本判決以下援引之被告李思安以外之人於審判外之
    言詞或書面陳述，雖屬傳聞證據，惟當事人及辯護人（於本
    院言詞辯論終結前已解除委任）於本院準備程序時均表示同
    意作為證據方法而不予爭執，本院審酌上開證據資料製作時
    之情況，尚無違法不當及證明力明顯過低之瑕疵，與本案待
    證事實復具有相當關連性，以之作為證據應屬適當，依上開
    規定，認前揭證據資料均得為證據。至非供述證據部分，並
    無事證顯示係實施刑事訴訟程序之公務員因違背法定程序而
    取得，復經本院依法踐行調查程序，皆應有證據能力。
二、認定事實所憑之證據及得心證之理由：
    訊據被告就前揭犯罪事實，於本院審理時坦承不諱，核與證
    人即告訴人連俊佑、證人黃仁和於警詢及偵查中之證述、證
    人葉依婷於警詢時之陳述大致相符（見110年度偵字第36347
    號卷【下稱偵卷】第9至12頁、第15至17頁、第20至22頁、
    第44至47頁），且有告訴人女友曾紫庭與被告（使用證人葉
    依婷之帳號）之對話紀錄截圖、證人黃仁和提供之存摺內頁
    交易明細影本、傷害切結書及和解書影本、告訴人與證人葉
    依婷110年7月25日之通話錄音譯文、被告與告訴人胞弟連俊
    宏間之簡訊翻拍照片、被告手持和解書及現金之現場照片各
    1份附卷可稽（見偵卷第25頁、第27至30頁、第33頁、第35
    至37頁），足認被告具任意性且不利於己之自白，與上開事
    證彰顯之事實相符。本件事證明確，被告犯行堪以認定，應
    依法論科。
三、論罪科刑：　
　㈠核被告所為，係犯刑法第346條第1項恐嚇取財罪、同法第304
    條第1項之強制罪。被告以同一威嚇手段使告訴人交付33,60
    0元，並簽立和解書與傷害切結書，係一行為同時觸犯上開
    二罪名，為想像競合犯，應依刑法第55條之規定，從一重之
    恐嚇取財罪論處。
  ㈡爰以被告之責任為基礎，審酌其因不滿告訴人之胞弟與其女
    友有感情糾紛，不思以平和溝通之態度尋求解決之道，竟以
    手持開山刀及言語恫嚇之方式向告訴人索取財物，並強令告
    訴人簽立和解書及傷害切結書，使告訴人心理深受恐懼，所
    為實不足取；兼衡其素行（見本院卷附臺灣高等法院被告前
    案紀錄表）、犯罪動機、目的、手段、教育程度、家庭與經
    濟狀況（見本院111年度易字第128號卷【下稱本院卷】第13
    3頁），暨其犯後於本院審理時坦承犯行，且業與告訴人達
    成和解（見本院卷第137頁），賠償告訴人之損失等一切情
    狀，量處如主文所示之刑，並諭知易科罰金之折算標準，以
    示處罰。
  ㈢又被告前未曾因故意犯罪受有期徒刑以上刑之宣告，有前引
    被告前案紀錄表在卷為憑，其因一時失慮，致罹刑典，犯罪
    後坦承犯行，且已與告訴人成立和解，賠償告訴人所受損害
    ，有和解切結書、本院公務電話紀錄表各1份附卷可查（見
    本院卷第137頁），信其經此偵、審程序及刑之宣告，當已
    知所警惕，而無再犯之虞，本院因認其所受刑之宣告以暫不
    執行為適當，爰依刑法第74條第1項第1款規定，併予宣告緩
    刑2年，以啟自新。另為使被告確實記取教訓，及督促建立
    正確之法治觀念，以達戒慎行止、預防再犯之目的，並提供
    其回饋社會之機會，併依刑法第74條第2項第4款、第8款之
    規定，命其應於本判決確定後1年內向國庫支付3萬元，且應
    接受12小時之法治教育課程，另依刑法第93條第1項第2款之
    規定在緩刑期內併付保護管束，以收緩刑之實效。倘被告未
    遵循本院所諭知如主文所示緩刑期間之負擔，且情節重大，
    足認原宣告之緩刑難收其預期效果，而有執行刑罰之必要者
    ，依刑事訴訟法第476條及刑法第75條之1第1項第4款之規定
    ，檢察官得聲請撤銷上開緩刑之宣告，併予敘明。
四、沒收：
　　被告持以恐嚇告訴人之開山刀1支，固未經扣案，然係被告
    所有供本案犯罪所用之物，且無證據證明業已滅失，爰依刑
    法第38條第2項前段、第4項規定諭知沒收，如全部或一部不
    能沒收時，追徵其價額。又告訴人交付被告之現金3萬3,600
    元，雖為被告本案恐嚇取財犯行所得之物，然被告已將上開
    款項全數返還告訴人乙情，有本院公務電話紀錄可佐，是此
    部分財物既已合法發還被害人，依刑法第38條之1第5項規定
    ，即無庸諭知沒收或追徵。另未扣案之和解書及傷害切結書
    各1 份，為被告犯本案強制罪所得之物，應依刑法第38條之
    1第1項前段規定，宣告沒收，而上開和解書、切結書各1紙
    ，乃被告藉此向告訴人取得不法利益之憑據，其所表彰者為
    告訴人應據此給付之金額或捨棄之權利，亦即該等文件本身
    僅為金額或權利之表彰，倘憑此有所得，亦應係追徵所得之
    款項或利益，故應僅就前揭文件宣告沒收，而不予諭知追徵
    價額，末此指明。
據上論斷，應依刑事訴訟法第299條第1項前段，刑法第346條第1
項、第304條第1項、第55條、第41條第1項前段、第38條第2項前
段、第4 項、第38條之1第1項前段、第5項、第74條第1項第1款
、第2項第4款、第8款、第93條第1項第2款，刑法施行法第1條之
1第1項，判決如主文。
本案經檢察官楊婉鈺偵查起訴，由檢察官顏汝羽到庭實行公訴。
中　　華　　民　　國　　111 　年　　6 　　月　　22　　日
                  刑事第七庭  審判長法  官  彭全曄

                                    法  官  白承育

                                    法  官  劉思吟
以上正本證明與原本無異。
如不服本判決應於收受送達後20日內向本院提出上訴書狀，並應
敘述具體理由；其未敘述上訴理由者，應於上訴期間屆滿後20日
內向本院補提理由書（均須按他造當事人之人數附繕本）「切勿
逕送上級法院」。
                                    書記官  廖俐婷
中　　華　　民　　國　　111 　年　　6 　　月　　24　　日
附錄本案論罪科刑法條全文：
中華民國刑法第346條：
意圖為自己或第三人不法之所有，以恐嚇使人將本人或第三人之
物交付者，處6月以上5年以下有期徒刑，得併科3萬元以下罰金
。
以前項方法得財產上不法之利益或使第三人得之者，亦同。
前二項之未遂犯罰之。
中華民國刑法第304條：
以強暴、脅迫使人行無義務之事或妨害人行使權利者，處3 年以
下有期徒刑、拘役或9 千元以下罰金。
前項之未遂犯罰之。